臺灣高等法院刑事裁定
110年度毒抗字第1558號
抗  告  人  
即  被  告  黃俊評




上列抗告人因違反毒品危害防制條例案件，不服臺灣新北地方法
院110年10月27日裁定（110年度毒聲字第2275號)，提起抗告，
本院裁定如下：
    主  文
抗告駁回。
    理  由
一、原裁定意旨略以：抗告人即被告甲○○（下稱被告）因施用第
    二級毒品案件，經原審法院以110年度毒聲字第788號裁定送
    勒戒處所觀察、勒戒後，認有繼續施用毒品之傾向，有法務
    部○○○○○○○○附設勒戒所民國110年10月15日北所衛字第11013
    005390號函及所附之有無繼續施用毒品傾向證明書、有無繼
    續施用毒品傾向評估標準紀錄表在卷可稽，並認檢察官聲請
    裁定令被告入戒治處所施以強制戒治，核無不合，乃依毒品
    危害防制條例第20條第2項規定，裁定令入戒治處所施以強
    制戒治，期間為6個月以上，至無繼續強制戒治之必要為止
    ，但最長不得逾1年。
二、按觀察、勒戒後，檢察官或少年法院（地方法院少年法庭）
    依據勒戒處所之陳報，認受觀察、勒戒人無繼續施用毒品傾
    向者，應即釋放，並為不起訴之處分或不付審理之裁定；認
    受觀察、勒戒人有繼續施用毒品傾向者，檢察官應聲請法院
    裁定或由少年法院（地方法院少年法庭）裁定令入戒治處所
    強制戒治，其期間為6個月以上，至無繼續強制戒治之必要
    為止，但最長不得逾1年，毒品危害防制條例第20條第2項定
    有明文。次按勒戒處所應注意觀察受觀察、勒戒人在所情形
    ，經醫師研判其有或無繼續施用毒品傾向後，至遲應於觀察
    、勒戒期滿之15日前，陳報該管檢察官或少年法院（庭），
    觀察勒戒處分執行條例第8條第1項亦定有明文。依據上開規
    定，受觀察、勒戒人有無繼續施用毒品之傾向，係由醫師研
    判。而關於有無繼續施用毒品傾向之評估標準，法務部已於
    110年3月26日以法矯字第11006001760號函修正頒布「有無
    繼續施用毒品傾向評估標準紀錄表」、「有無繼續施用毒品
    傾向評估標準評分說明手冊」，上開評分說明手冊載明判定
    之原則：「受觀察勒戒人入所後，經過2週時間的觀察、勒
    戒，由處所及醫療人員依據其各項紀錄、資料及觀察勒戒期
    間之行為表現，加以評分。在勒戒人入所4-6週後，可再做
    一次評估以做必要之評分修正。每一大項皆有靜態因子與動
    態因子。先以靜態因子分數評分，靜態因子分數總分在60分
    （含）以上為『有繼續施用毒品傾向』；60分以下，與動態因
    子分數相加，如果總分在60分（含）以上，為『有繼續施用
    毒品傾向』」，又評估標準紀錄表及說明手冊中「前科紀錄
    與行為表現」之第1題及第3題之計分方式修正如下(餘無修
    正)：㈠第1項「毒品犯罪相關司法紀錄」：計分方式修正為
    每筆(次)5分，總分上限為10分；㈡第3項「其他犯罪相關紀
    錄」：計分方式修正為每筆(次)2分，總分上限為10分。是
    被告有無「繼續施用毒品傾向」，係依具體個案之臨床實務
    及相關事證等情綜合判定，有其相當之專業依據及標準，且
    涉及專門醫學，另衡酌強制戒治的目的，是為協助施用毒品
    者戒斷毒品的心癮及身癮，所為的一種保安處分類型，該評
    估標準是適用於每一位受觀察、勒戒處分之人，具一致性、
    普遍性、客觀性，並加以綜合判斷的結果，倘其評估由形式
    上觀察，無擅斷或濫權等明顯不當的情事，法院自應予以尊
    重。
三、抗告意旨略以：抗告人在勒戒所中並無戒斷症狀，抗告人於
    109年2月1日因案入看守所服刑，刑期疊加超過3年，觀察勒
    戒前已服刑逾1年，依最高法院109年8月11日刑事會議決議
    ，施用毒品者，通常並非僅有2、3次犯行，即令其觀察勒戒
    ，不因其間是否另犯他案經起訴而致判刑或執行，換言之，
    裁定觀察勒戒應僅就當下勒戒案件進行評估，不應以前科紀
    錄作為先入為主的自由心證，抗告人戒治處遇與最高法院刑
    事會議決議及裁判相違，請求撤銷原裁定云云。
四、經查： 　　
  ㈠被告於執行觀察、勒戒期間，經法務部○○○○○○○○附設勒戒處
    所評定結果所評估評分如下：
　⒈前科紀錄與行為表現部分（包括靜態因子及動態因子）合計
    為30分：
  ⑴靜態因子部分合計為30分：
  ①毒品犯罪相關司法紀錄：有9筆（1筆5分），10分（上限10分
    ）。
  ②首次毒品犯罪年齡：20歲以下，10分。
  ③其他犯罪相關紀錄：6筆（1筆2分），10分（上限10分）。
　⑵動態因子評定為0分。
  ⒉臨床評估部分（包括靜態因子及動態因子）合計為27分：
  ⑴靜態因子合計為22分：
  ①多重毒品濫用：海洛因、安非他命，10分。
  ②合法物質濫用：菸，2分
　③使用年數：超過1年，10分。　
  ⑵動態因子合計為5分：
  　臨床綜合評估〈含病識感、動機、態度、就醫意願〉：偏重
    ，5分。
  ⒊社會穩定度部分為7分：
　⑴靜態因子
　　工作：兼職工作鐵工，2分。
　⑵動態因子：
    家庭：出所後是否與家人同住：否，5分。
　　以上⒈至⒊合計總分為64分，綜合判斷後認有繼續施用毒品傾
    向，有該所110年10月15日北所衛字第11013005390號函附之
    有無繼續施用毒品傾向證明書、有無繼續施用毒品傾向評估
    標準紀錄表在卷可稽（見毒偵字第1085號卷第27至29頁）。
    上開評估標準紀錄表確由符合醫師資格之人所為之評斷，並
    無程序違法之情狀；且上開評估標準紀錄表記載之評分，係
    該所相關專業知識經驗人士，於被告觀察、勒戒期間，依其
    本職學能在各該具體項目，就個案之臨床實務及相關事證，
    一一評估後所為之綜合判斷，自得憑以判斷抗告人有無繼續
    施用毒品傾向之證明，則該勒戒處所綜合評分者依個案之臨
    床實務及具體事證，判定抗告人為「有繼續施用毒品傾向」
    ，尚無不合。
  ㈡再者，毒品危害防制條例規定強制戒治之目的，係因施用毒
    品成癮者，其心癮甚難戒除斷絕，致再犯率偏高，故有持續
    收容於戒治處所施以強制戒治之必要，是該條例第20條第2
    項，係屬強制規定，只需觀察、勒戒後，經評定受觀察、勒
    戒人有繼續施用毒品傾向者，檢察官即應聲請法院裁定令入
    戒治處所施以強制戒治。抗告人既有施用第二級毒品之事實
    ，並由原審法院裁定送勒戒處所執行觀察、勒戒後，經法務
    部○○○○○○○○依個案之臨床實務及具體事證，專業評估判定抗
    告人為「有繼續施用毒品傾向」，尚未戒除毒癮，則為降低
    其再次施用毒品之危險性，自有依法施以強制戒治之必要。
　㈢被告雖執前詞，提起抗告。惟查，司法實務或醫學臨床上，
    具有毒品前科紀錄者，或因長期有機會接觸毒品，或因欲藉
    由毒品作用暫時隔絕現實環境，其反覆性、繼續性地再犯施
    用毒品犯行之機率，確實較沒有毒品前科者高，則行為人之
    前科紀錄，客觀呈現是否長期慣用毒品之事實，自屬評估其
    有無施以強制戒治之重大考量因素，故法務部將前科紀錄列
    為評估有無繼續施用毒品傾向之評分標準之一，並無不正當
    之連結，且有其專業性之考量，法院應予尊重。況法務部已
    於民國110年3月26日修正實施「有無繼續施用毒品傾向評估
    標準紀錄表」及「有無繼續施用毒品傾向評估標準評分說明
    手冊」，將其中「毒品犯罪相關司法紀錄」之計分方式修正
    為每筆（次）5分，總分上限為10分、「其他犯罪相關司法
    紀錄」之計分方式修正為每筆（次）2分，總分上限為10分
    ，已避免因前案紀錄比重過高而致使其他項目形同虛設之弊
    。是抗告人以前詞請求撤銷原審強制戒治裁定等語，尚屬無
    據。
五、綜上所述，原審依憑該勒戒處所依個案之臨床實務及具體事
    證之綜合評分及判定抗告人為「有繼續施用毒品傾向」結果
    ，據以認定檢察官之聲請為正當，裁定抗告人令入戒治處所
    施以強制戒治，其期間為6個月以上，至無繼續強制戒治之
    必要為止，但最長不得逾1年，並無不合，抗告人執前詞抗
    告，為無理由，應予駁回。
據上論斷，應依刑事訴訟法第412條，裁定如主文。
中　　華　　民　　國　　110 　年　　11　　月　　30　　日
                  刑事第九庭    審判長法　官  潘翠雪
                                      法　官  俞秀美
                                      法　官  陳俞婷
以上正本證明與原本無異。
不得再抗告。
                                      書記官  李政庭
中　　華　　民　　國　　110 　年　　11　　月　　30　　日